【裁判字號】    99,易,2415
【裁判日期】    991230
【裁判案由】    詐欺
【裁判全文】
臺灣高雄地方法院刑事判決              99年度易字第2415號
公  訴  人  臺灣高雄地方法院檢察署檢察官
被      告  麥振中
上列被告因詐欺案件，經檢察官提起公訴（99年度偵字第20384
22172、22176、22635、23175、31525號），本院判決如下：
    主  文
麥振中幫助犯詐欺取財罪，處有期徒刑貳月，如易科罰金，以新
臺幣壹仟元折算壹日。
    事  實
一、麥振中雖預見將自己帳戶提供他人使用，可能幫助他人從事
    財產犯罪，竟基於幫助他人犯詐欺取財罪之未必故意，於民
    國99年3 月11日16時許，在高雄市○○區○○路某處，將其
    申請之中華郵政股份有限公司高雄大順郵局（下稱高雄大順
    郵局）帳號00000000000000號帳戶之提款卡及密碼提供予綽
    號「小馬」，真實姓名年籍均不詳之成年人使用，嗣該綽號
    「小馬」之成年人與所屬之詐欺集團成員，乃基於意圖為自
    己不法所有之犯意聯絡，推由某詐騙集團成員，在網站上刊
    登佯稱販賣如附表所示商品之訊息，而如附表所示之被害人
    6 人上網瀏覽該等訊息，於附表所示購買時間，經網路下單
    、與該詐欺集團成員聯繫後，誤信對方有出售商品之真意，
    而陷於錯誤，而分於附表所示匯款時間、地點，依指示匯款
    如附表所示金額至麥振中之前述高雄大順郵局帳戶。俟如附
    表所示之被害人6 人發覺受騙報警處理，始查知上情。
二、案經臺南市警察局第五分局、臺南縣警察局歸仁分局、南投
    縣警察局集集分局、中興分局報告臺灣台南、南投地方法院
    檢察署呈請臺灣高等法院檢察署移轉臺灣高雄地方法院檢察
    署，及苗栗縣警察局頭份分局、高雄市政府警察局三民第二
    分局報告臺灣高雄地方法院檢察署檢察官偵查起訴。
    理  由
一、本判決所引用之證據資料（詳後引用之各項證據），其中係
    屬傳聞證據部分，縱無刑事訴訟法第159 條之1 至第159 條
    之4 或其他規定之傳聞證據例外情形，因均經當事人於法院
    調查證據時，知有第159 條第1 項不得為證據之情形，而未
    於言詞辯論終結前聲明異議，本院審酌上開證據作成時並無
    不合法定程序之情形，認為適當，依刑事訴訟法第159 條之
    5 第1 項、第2 項之規定，為傳聞法則之例外，應有證據能
    力。
二、訊據被告麥振中矢口否認有何幫助詐欺取財犯行，辯稱：我
    是看報紙的工作廣告，要應徵司機接送人員工作，對方自稱
    小馬，說做生意要匯款至我帳戶，要信用好，要求提供提款
    卡、密碼，我才把帳戶的提款卡、密碼提供給對方，並沒有
    要幫助詐欺集團云云。經查：
(一)、被告於上開時、地，將其申設之前述高雄大順郵局帳戶之提
    款卡連同密碼，交予綽號「小馬」之真實姓名、年籍均不詳
    之成年人使用，及嗣該帳戶遭詐欺集團成員使用，而以前開
    方式，分別向如附表所示之被害人6 人，各詐得如附表所示
    金額等情，為被告所不爭執，並據上開附表編號1 、3 、4
    被害人及告訴人即附表編號2 、5 、6 被害人分別於警詢中
    指證明確，並有被害人李銘宏提供之郵政自動櫃員機交易明
    細表1 紙、露天拍賣網頁畫面資料（高雄市政府警察局三民
    第二分局警卷第5 、13-17 頁）、告訴人葉琬婷提供之郵政
    自動櫃員機交易明細表1 紙及匯款帳戶通知各1 份（台南市
    警察局第五分局警卷第28-29 頁）、被害人蕭雁方提供之郵
    政自動櫃員機交易明細表、露天拍賣網頁畫面資料各1 份（
    苗栗縣警察局頭份分局警卷第16-21 頁）、被害人林昱輝提
    供之郵政自動櫃員機交易明細表、露天拍賣網頁畫面資料各
    1 紙（南投縣政府警察局中興分局警卷第6-13頁）、告訴人
    余文傑提供之郵政自動櫃員機交易明細表及露天拍賣網頁畫
    面資料各1 份（台南縣警察局歸仁分局警卷第3 頁、第 4-1
    至4- 4頁）、告訴人黃秋梅提供之南投縣魚池鄉農會活期儲
    蓄存款存摺暨其內頁、露天拍賣網頁畫面資料各1 份（南投
    縣政府警察局集集分局警卷第23、25-35 頁），及中華郵政
    股份有限公司高雄郵局99年4 月15日高營字第0992000962號
    函所附高雄大順郵局第000000-0號存簿儲金麥振中帳戶立帳
    申請書影本2 份及96年1 月1 日～99年3 月31日交易詳情表
    1 份（高雄市政府警察局三民第二分局警卷第6-9 頁）等在
    卷可證。
(二)、被告雖辯稱其係因求職始交付前開帳戶云云，並提出99年3
    月12日自由時報人事資訊廣告1 份為證，然縱令被告此部分
    所辯屬實，惟取得金融機構特定帳戶之提款卡及密碼後，即
    得經由該帳戶提、匯款項，是以將自己所申辦帳戶之存簿、
    提款卡及密碼交付予欠缺信賴關係之他人，即等同將該帳戶
    之使用，置外於自己之支配範疇，而容任該人可得恣意為之
    ，且無從僅因收取帳戶者之片面承諾，或該人曾空言陳明收
    取帳戶之用途，即確保自己所交付之帳戶，必不致遭作為不
    法使用，原為曾使用金融機構帳戶之人所週知；又邇來各式
    各樣之詐欺取財犯罪類型層出不窮，該等犯罪多係利用他人
    之帳戶以躲避警方追查，並迭經媒體廣為披載、報導，被告
    為智識能力正常之成年人，實難諉為不知，況本件被告自承
    籍由廣告登載之電話與對方聯絡，未至公司、更未經任何面
    試，即在路邊大街上交付提款卡等應徵經過（見99年度偵字
    22172 號卷第12頁），顯與一般應徵工作須經面談，且無需
    提供帳戶提款卡、密碼予雇主之常情明顯有違，然被告竟仍
    將具有個人專屬性之金融帳戶交付予該素不相識，連真實年
    籍姓名均不知悉而欠缺信賴關係之「小馬」，而容任該人得
    恣意使用，堪認於交付帳戶之際，業對於該帳戶嗣將遭犯罪
    集團成員用於詐欺取財犯罪使用乙情應有所預見，而無違其
    本意，被告關於自己並無幫助他人犯罪意思之辯解，係屬卸
    責之詞，無足憑信。
(三)、綜上，本案事證明確，被告犯行堪以認定，應依法論科。
三、查本案並無證據證明被告曾參與詐欺取財之構成要件行為，
    是被告單純提供其所有之前揭帳戶提款卡、密碼，提供綽號
    「小馬」之成年詐欺集團成員對被害人等6 人實施詐欺行為
    後之取款使用，應係對於他人已遂行之詐欺取財犯行資以助
    力，核其所為，係犯刑法第30條第1 項前段、第339 條第1
    項之幫助詐欺取財罪。其以一個提供帳戶之幫助行為，幫助
    詐欺集團成員分別詐取如附表所示被害人之財物，觸犯數個
    幫助詐欺取財之罪名，為想像競合犯，應從一重處斷。又被
    告並未實際參與詐欺犯行，所犯情節較正犯輕微，爰依刑法
    第30條第2 項規定，減輕其刑。本院審酌被告提供帳戶幫助
    他人遂行財產犯罪，助長社會犯罪風氣，行為確實可議，惟
    念尚無事證顯示其因本案犯行獲有任何實質利益，並斟酌被
    害人受詐欺金額之多寡、及被告並無前科之素行等一切情狀
    ，爰量處如主文所示之刑，並諭知易科罰金折算標準。
據上論斷，應依刑事訴訟法第299 條第1 項前段，刑法第339 條
第1 項、第30條第1 項前段、第2 項、第55條、第41條第1 項前
段，刑法施行法第1 條之1 ，判決如主文。
本案經檢察官陳威呈到庭執行職務。
中    華    民    國    99    年    12    月    30    日
                  刑事第一庭    審判長法  官  黃三友
                                      法  官  莊珮吟
                                      法  官  陳億芳
以上正本證明與原本無異。
如不服本判決應於收受判決後10日內向本院提出上訴書狀，並應
敘述具體理由。其未敘述上訴理由者，應於上訴期間屆滿後20日
內向本院補提理由書(均須按他造當事人之人數附繕本)「切勿逕
送上級法院」。
中    華    民    國    99    年    12    月    30    日
                                      書記官  鄭於珮
附表：
 ┌─┬───┬─────┬────┬────┬─────┬─────┐
 │編│被害人│被害人購買│匯款時間│匯款地點│匯款金額（│購買商品  │
 │號│      │時間      │        │        │新臺幣）  │          │
 │  │      │          │        │        │          │          │
 ├─┼───┼─────┼────┼────┼─────┼─────┤
 │1 │李銘宏│99年3 月11│99年3 月│彰化市中│5,800 元  │KHST327 速│
 │  │      │日某時    │12日19時│央路郵局│          │紅色折疊腳│
 │  │      │          │58分許  │        │          │踏車      │
 ├─┼───┼─────┼────┼────┼─────┼─────┤
 │2 │葉琬婷│99年3 月12│99年3 月│台南市中│5,000 元  │NOKIA手機 │
 │  │      │日14時許  │12日19時│國信託西│          │          │
 │  │      │          │42分許  │台南分行│          │          │
 ├─┼───┼─────┼────┼────┼─────┼─────┤
 │3 │蕭雁方│99年3 月12│99年3 月│苗栗縣頭│9,500 元  │SONY      │
 │  │      │日14時許  │12日16時│份鎮中華│          │ERICSSON  │
 │  │      │          │16分許  │路中國信│          │W995手機  │
 │  │      │          │        │託銀行  │          │          │
 ├─┼───┼─────┼────┼────┼─────┼─────┤
 │4 │林昱輝│99年3月12 │99年3 月│南投市中│10,100 元 │HTC T8585 │
 │  │      │日 18 時54│12日20時│興路萊爾│          │HD2手機   │
 │  │      │分許      │3 分許  │富便利超│          │          │
 │  │      │          │        │商    │          │          │
 ├─┼───┼─────┼────┼────┼─────┼─────┤
 │5 │余文傑│99年3月12 │99年3 月│高速公路│6,000 元  │華碩牌筆記│
 │  │      │日20時許  │12日20時│仁德休息│          │型電腦    │
 │  │      │          │54分許  │站      │          │          │
 ├─┼───┼─────┼────┼────┼─────┼─────┤
 │6 │黃秋梅│99年3月12 │99年3 月│南投縣魚│5,000 元  │SONY      │
 │  │      │日21時許  │15日某時│池鄉東光│          │ERICSSON  │
 │  │      │          │許      │村興善巷│          │W995手機  │
 │  │      │          │        │52 之 1 │          │          │
 │  │      │          │        │號      │          │          │
 └─┴───┴─────┴────┴────┴─────┴─────┘
附錄本案論罪科刑法條：
中華民國刑法第339條
（普通詐欺罪）
意圖為自己或第三人不法之所有，以詐術使人將本人或第三人之
物交付者，處 5 年以下有期徒刑、拘役或科或併科 1 千元以下
罰金。
以前項方法得財產上不法之利益或使第三人得之者，亦同。
前二項之未遂犯罰之。

司法院資訊處製作；財團法人民間司法改革基金會備份。
